臺灣宜蘭地方法院刑事判決　　　　　　　100年度訴字第388號
公　訴　人　臺灣宜蘭地方法院檢察署檢察官
被　　　告　宋碧雲
上列被告因違反商業會計法等案件，經檢察官提起公訴（100年
度偵字第2781號），被告於本院準備程序進行中就被訴事實為有
罪之陳述，經本院合議庭裁定由受命法官獨任進行簡式審判程序
後，檢察官聲請改依協商程序而為判決，本院判決如下：
    主      文
宋碧雲共同連續商業負責人，以明知為不實之事項，而填製會計
憑證，處有期徒刑伍月，如易科罰金，以銀元佰元即新臺幣玖
佰元折算壹日，減為有期徒刑貳月又拾伍日，如易科罰金，以銀
元佰元即新臺幣玖佰元折算壹日。
    事實及理由
一、犯罪事實：宋碧雲前因證券交易法案件，經台灣台北地方法
    院以95年度訴字第155號判決判處有期徒刑11月，減為有期
    徒刑5月15日確定，於民國97年9月19日易科罰金執行完畢（
    不構成累犯）。宋碧雲於擔任紀陽實業資產管理經濟商社（
    嗣後改名為誠泰實業資產管理經濟商社）負責人期間、與先
    後擔任迅宏國際事業股份有公司（下簡稱迅宏公司）董事、
    董事長之李乾輝（所涉違反銀行法、商業會計法、稅捐稽徵
    法罪嫌部分，另案由臺灣高等法院審理中），於94年間，由
    李乾輝替掬水軒開發股份有限公司（下簡稱掬水軒公司）違
    法募集資金，並透過宋碧雲幫忙介紹客戶購買掬水軒公司所
    推出之掬水軒購物中心店面，再從中賺取佣金，詹鎧宗、李
    乾輝、葉雅玲（即李乾輝之配偶，擔任迅宏公司之財務主管
    ，所涉違反商業會計法、稅捐稽徵法罪嫌部分，目前由臺灣
    高等法院審理中）均明知會員繳交會費予掬水軒開發公司後
    ，迅宏公司應開立統一發票向掬水軒開發公司請領31%之服
    務費，為逃漏迅宏公司之稅捐，竟自94年1月間起至94年7月
    間止，與李乾輝、葉雅玲共同基於明知為不實事項而填製不
    實會計憑證之概括犯意聯絡，連續於附表所示之日期，由宋
    碧雲填製不實如附表一所示之統一發票7張，再將之交予葉
    雅玲，由葉雅玲基於幫助迅宏公司逃漏營業稅、營利事業所
    得稅之概括犯意，持以向掬水軒公司報領部分「服務費」，
    再由掬水軒公司不知情之會計人員，填製該公司傳票等相關
    會計憑證，以此不正當方法減少迅宏公司於申報營業稅、營
    利事業所得稅之「銷售額」及「所得」，而幫助宏迅公司逃
    漏稅捐共計新台幣10,647元。
二、證據：
  (一)被告宋碧雲於檢察官訊問及本院審理時之自白。
  (二)營利事業登記抄本、經濟部商業司營業登記資料查詢各1份
    （見台灣台北地方法院檢察署99年度他字第1823號卷(一)133
    頁、第150頁背面）。
  (三)統一發票7紙（見台灣台北地方法院檢察署99年度他字第182
    3號卷(一)157頁背面、第158頁、第173頁背面、第192頁背面
    、第322頁至第323頁）。
  (四)支票及支票簽回單共4份（見台灣台北地方法院檢察署99年
    度他字第1823號卷(一)159頁、第175頁背面、第195頁背面、
    第325頁）。
  (五)轉帳傳票2份（見台灣台北地方法院檢察署99年度他字第182
    3號卷(一)170頁背面、第191頁背面）。
  (六)掬水軒購物中心萬得卡會員俱樂部代理銷售契約、宜蘭縣政
    府營利事業登記證各1份（見台灣台北地方法院檢察署99年
    度他字第1823號卷(一)387頁背面至第389頁）。
  (七)宜蘭縣政府100年3月7日府旅商字第1000029932號函暨所附
    誠泰實業資產管理經濟商社之商業登記案卷及商業登記抄本
    資料（見台灣台北地方法院檢察署99年度他字第1823號卷(二)
    第292頁至第341頁）。
三、應適用之法條：95年5月24日修正前商業會計法第71條第1款
    ，稅捐稽徵法第43條第1項，刑法第11條前段、第2條第1項
    前段、修正前刑法第28條、第56條、第55條、第41條第1項
    前段，廢止前罰金罰鍰提高標準條例第2條，現行法規所定
    貨幣單位折算新臺幣條例第2條，中華民國九十六年罪犯減
    刑條例第2條第1項第3款、第7條、第9條。
四、協商判決除有刑事訴訟法第455條之4第1項第1款於本訊問程
    序終結前，被告撤銷協商合意或檢察官撤回協商聲請者；第
    2款被告協商之意思非出於自由意志者；第4款被告所犯之罪
    非第455條之2第1項所定得以協商判決者；第6款被告有其他
    較重之裁判上一罪之犯罪事實者；第7款法院認應諭知免刑
    或免訴、不受理者情形之一，及違反同條第2項「法院應於
    協商合意範圍內為判決；法院為協商判決所科之刑，以宣告
    緩刑或2年以下有期徒刑、拘役或罰金為限」之規定者外，
    不得上訴。
五、如有前述得上訴情形而不服本件判決，得自收受判決送達之
    日起10日內，向本院提出上訴書狀，上訴於第二審法院。
中    華    民    國   100    年    9     月    30    日
                  臺灣宜蘭地方法院刑事第二庭
                          法  官  張淑華
以上正本證明與原本無異。
如不服本判決應於收受本判決後10日內向本院提出上訴書狀，並
應敘述具體理由。若未敘述理由者，應於上訴期間屆滿後20日內
向本院補提理由書狀(均須按他造當事人之人數附繕本)。
                          書記官  葉書毓
中    華    民    國   100    年    9     月    30    日
附表：
┌──┬─────┬──────┬────┬────┐
│編號│發票號碼  │日        期│稅前金額│稅後金額│
│    │          │            │(新臺幣)│(新臺幣)│
├──┼─────┼──────┼────┼────┤
│1   │DU00000000│94年1月10日 │19,048元│20,000元│
├──┼─────┼──────┼────┼────┤
│2   │DU00000000│94年1月15日 │9,524元 │10,000元│
├──┼─────┼──────┼────┼────┤
│3   │EU00000000│94年3月17日 │16,762元│17,600元│
├──┼─────┼──────┼────┼────┤
│4   │EU00000000│94年3月31日 │20,952元│22,000元│
├──┼─────┼──────┼────┼────┤
│5   │EU00000000│94年4月13日 │41,905元│44,000元│
├──┼─────┼──────┼────┼────┤
│6   │EU00000000│94年4月18日 │10,476元│11,000元│
├──┼─────┼──────┼────┼────┤
│7   │GU00000000│94年7月20日 │94,286元│99,000元│
└──┴─────┴──────┴────┴────┘
附錄論罪科刑法條
95年5月24日修正前商業會計法第71條：
商業負責人、主辦及經辦會計人員或依法受託代他人處理會計事
務之人員有下列情事之一者，處5年以下有期徒刑、拘役或科或
併科新臺幣15萬元以下罰金：
一、以明知為不實之事項，而填製會計憑證或記入帳冊。
二、故意使應保存之會計憑證、會計帳簿報表滅失毀損。
三、偽造或變造會計憑證、會計帳簿報表內容或毀損其頁數。
四、故意遺漏會計事項不為記錄，致使財務報表發生不實之結果
    。
五、其他利用不正當方法，致使會計事項或財務報表發生不實之
    結果。
稅捐稽徵法第43條第1項：
教唆或幫助犯第41條或第42條之罪者，處3年以下有期徒刑、拘
役或科新台幣6萬元以下罰金。